臺灣高等法院刑事裁定
110年度抗字第998號
抗  告  人
即  受刑人  郜憲一



上列抗告人即受刑人因聲請定其應執行刑案件，不服臺灣新竹地
方法院中華民國110年5月24日裁定（110年度聲字第544號），提
起抗告，本院裁定如下：
    主  文
抗告駁回。
    理  由
一、原裁定意旨略以：抗告人即受刑人郜憲一（下稱受刑人）因
    犯如附表所示之罪，經判處如附表所示之刑，均分別確定在
    案，此有本院被告前案紀錄表及各該刑事判決等在卷可稽（
    但檢察官聲請書附表編號3、4罪名欄應分別補充為「妨害公
    務（對於公務員依法執行職務施強暴）」、「妨害自由（恐
    嚇危害安全）」)。茲檢察官聲請定受刑人應執行之刑，經
    原審審核認屬正當，依刑事訴訟法第477條第1項，刑法第53
    條、第51條第5款、第41條第1項前段、第8項，就受刑人所
    犯如附表所示之罪，所處如附表所示之刑，應執行有期徒刑
    8月，如易科罰金，以新臺幣（下同）1,000折算1日等語。
二、抗告意旨略以：               
(一)按刑法第51條第5款前段數罪併罰明文規定「分別宣告其罪
    之刑，依下列各款定其應執行者：……五、宣告多數有期徒刑
    者，於各刑中之最長期以上，各刑合併之刑期以下，定其刑
    期」。次按法律上屬於自由裁量事項，並非概無法律上之拘
    束，在法律上有其外部界限及內部界限，前者為法律之具體
    規定，使法院得以具體選擇為適當之裁判；後者則為法律秩
    序之理念所在，法院為裁判時，二者均不得有所逾越。在數
    罪併罰有二裁判以上，應定其應執行刑之案件，法院所為刑
    之酌定，固屬自由裁量事項，然對於法律之內部界限及外部
    界限，均仍應受其拘束（最高法院97年度台抗字第513號裁
    定意旨參照）。
(二)人之生命有限，以一罪一罰實質累加而定執行刑減有期徒刑
    1月，將超過其不法本質內涵。又連續犯之所以廢除，係因
    法律規定「同一犯行」、「同一罪名」認定過寬，所謂「概
    括犯意」經常可連續數年之久，且在採證上多趨於寬鬆，致
    過度擴張連續犯概念，併案浮濫，違反刑罰之公平原則。又
    法院就裁量權之行使，除不得逾越法律所規定範圍之外部性
    界限外，尚應受比例原則、公平正義原則之規範，謹守法律
    秩序之理念（本院98年度抗字第634號裁定意旨參照）。
(三)綜上，原裁定就如附表所示4罪僅遞減有期徒刑1月，請本於
    至公至正、悲天憫人之心，給予受刑人一個悔過向上之機會
    ，並給予公理、公平、從新、從輕、最有利於受刑人之裁定
    ，避免衍生社會問題云云。
三、按「裁判確定前犯數罪者，併合處罰之」、「數罪併罰，有
    二裁判以上者，依第51條之規定，定其應執行之刑」、「數
    罪併罰，分別宣告其罪之刑，依下列各款定其應執行者：……
    五、宣告多數有期徒刑者，於各刑中之最長期以上，各刑合
    併之刑期以下，定其刑期。但不得逾30年」，刑法第50條第
    1項前段、第53條、第51條第5款分別定有明文。再者，法律
    上屬於自由裁量之事項，有其外部性界限及內部性界限，並
    非概無拘束。依據法律之具體規定，法院應在其範圍選擇為
    適當之裁判者，為外部性界限；而法院為裁判時，應考量法
    律之目的，及法律秩序之理念所在者，為內部性界限。法院
    為裁判時，二者均不得有所踰越。在數罪併罰，有二裁判以
    上，定其應執行之刑時，固屬於法院自由裁量之事項，然仍
    應受前揭外部性界限及內部性界限之拘束（最高法院94年度
    台非字第233號判決意旨參照）。又刑事訴訟法第370條第2
    項「前項所稱刑，指宣告刑及數罪併罰所定應執行之刑」、
    第3項「第1項規定，於第一審或第二審數罪併罰之判決，一
    部上訴經撤銷後，另以裁定定其應執行之刑時，準用之」之
    規定，已針對第二審上訴案件之定應執行之刑，明定有不利
    益變更禁止原則之適用；而分屬不同案件之數罪併罰有應更
    定執行刑之情形，倘一裁判宣告數罪之刑，曾經定其執行刑
    ，再與其他裁判宣告之刑定其執行刑時，在法理上亦應同受
    此原則之拘束，亦即，另定之執行刑，其裁量所定之刑期，
    不得較重於前定之執行刑加計後裁判宣告之刑之總和（最高
    法院103年度台抗字第707號、第674號裁定意旨參照）。另
    數罪併罰之定應執行之刑，係出於刑罰經濟與責罰相當之考
    量，並非予以犯罪行為人或受刑人不當之利益，為一種特別
    的量刑過程，相較於刑法第57條所定科刑時應審酌之事項係
    對一般犯罪行為之裁量，定應執行刑之宣告，乃對犯罪行為
    人本身及所犯各罪之總檢視，除應考量行為人所犯數罪反應
    出之人格特性，並應權衡審酌行為人之責任與整體刑法目的
    及相關刑事政策，在量刑權之法律拘束性原則下，依刑法第
    51條第5款之規定，採限制加重原則，以宣告各刑中之最長
    期為下限，各刑合併之刑期為上限，但最長不得逾30年，資
    為量刑自由裁量權之外部界限，並應受法秩序理念規範之比
    例原則、平等原則、責罰相當原則、重複評價禁止原則等自
    由裁量權之內部抽像價值要求界限之支配，使以輕重得宜，
    罰當其責，俾符合法律授與裁量權之目的，以區別數罪併罰
    與單純數罪之不同，兼顧刑罰衡平原則。個案之裁量判斷，
    除非有全然喪失權衡意義或其裁量行使顯然有違比例、平等
    諸原則之裁量權濫用之情形，即不得任意指其為違法（最高
    法院100年度台抗字第314號裁定意旨參照）。
四、經查：
(一)受刑人因犯如附表所示之罪，經如附表所示法院各判處如附
    表所示之刑，均經分別確定在案，有原審法院108年度易字
    第1062號刑事判決、109年度竹簡第572號刑事簡易判決、本
    院109年度上易字第1018號刑事判決及本院被告前案紀錄表
    等附卷可按。原審依檢察官所為聲請，就受刑人所犯如附表
    所示之罪，以各該罪之宣告刑為基礎，依刑法第51條第5款
    限制加重原則規定之外部性界限（即以最長期宣告刑有期徒
    刑3月為下限，以宣告刑總和有期徒刑11月為上限），並參
    酌如附表編號1至3所示之罪曾經本院以108年度上易字第101
    8號判決應執行有期徒刑6月確定等情【是此時裁量所定之刑
    期，不得較重於前定執行刑（有期徒刑6月）加計其餘裁判
    之宣告刑（有期徒刑3月）總和有期徒刑9月】，而裁定受刑
    人所犯如附表所示之罪所處之刑，應執行有期徒刑8月，如
    易科罰金，以1,000元折算1日，其裁量權之行使，並未悖於
    法律秩序之理念，符合法規範之目的，亦無違反內部性界限
    或不利益變更禁止原則，且無明顯過重而違背比例原則或公
    平正義之情形，核屬法院裁量職權之適法行使，自無違法或
    不當。
(二)再者，受刑人所犯如附表所示之罪，分別為持有第三級毒品
    純質淨重5公克以上罪、不能安全駕駛動力交通工具罪、對
    於公務員依法執行職務時施強暴罪及恐嚇危害安全罪等罪，
    其犯罪類型、態樣均不相同，犯罪動機、目的、手段亦屬有
    別，自難認具最低可非難性。況受刑人所犯如附表所示之罪
    合計刑度為有期徒刑11月，縱令以前開各案件所定應執行刑
    加計其餘裁判之宣告刑總和計算，其刑度為有期徒刑9月，
    則原審定受刑人應執行有期徒刑8月，實亦已有所減輕。據
    此，自難因原審所定應執行刑刑期減輕幅度未若受刑人預期
    ，即認原裁定有何違法或不當。至附表編號1至3確定判決之
    判決確定日期均應為民國109年7月22日，原裁定逕行引用聲
    請書附表而未予更正，雖稍有瑕疵，然結果既無不當，原裁
    定仍予以維持。
(三)綜上，受刑人執前詞提起抗告，請求撤銷原裁定云云，非屬
    有據，其抗告為無理由，應予駁回。
據上論斷，應依刑事訴訟法第412條，裁定如主文。
中　　華　　民　　國　　110 　年　　7 　　月　　12　　日
                  刑事第十八庭  審判長法　官  何俏美
                                      法　官  葉乃瑋
                                      法　官  黃紹紘
以上正本證明與原本無異。
不得再抗告。
                                      書記官  顏淑華
中　　華　　民　　國　　110 　年　　7 　　月　　13　　日

附表
編    號  1 2 3 罪    名  毒品危害防制條例 （持有第三級毒品純質淨重5公克以上罪） 不能安全駕駛致交通危險 （不能安全駕駛動力交通工具罪） 妨害公務 （對於公務員依法執行職務時，施強暴罪） 宣 告 刑  有期徒刑2月 有期徒刑3月 有期徒刑3月 犯罪日期  民國108年8月26日 108年8月26日 108年8月26日 偵查機關年度案號  臺灣新竹地方檢察署108年度偵字第9547號等 臺灣新竹地方檢察署108年度偵字第9547號等 臺灣新竹地方檢察署108年度偵字第9547號等 最後事實審 法院 臺灣高等法院 臺灣高等法院 臺灣高等法院  案號 109年度上易字第1018號 109年度上易字第1018號 109年度上易字第1018號  判決日期 109年7月22日 109年7月22日 109年7月22日 確定判決 法院 臺灣高等法院 臺灣高等法院 臺灣高等法院  案號 109年度上易字第1018號 109年度上易字第1018號 109年度上易字第1018號  確定日期 109年7月22日（聲請書附表誤載為109年8月5日） 109年7月22日（聲請書附表誤載為109年8月5日） 109年7月22日（聲請書附表誤載為109年8月5日） 是否為得易科罰金之案件  是 是 是 是否為得易服社會勞動之案件  是 是 是 備    註  臺灣新竹地方檢察署109年度執字第4413號（臺灣桃園地方檢察署109年度執助字第3403號） 臺灣新竹地方檢察署109年度執字第4413號（臺灣桃園地方檢察署109年度執助字第3403號） 臺灣新竹地方檢察署109年度執字第4413號（臺灣桃園地方檢察署109年度執助字第3403號）   編號1至3業經臺灣高等法院以109年度上易字第1018號判決應執行有期徒刑6月確定   

編    號  4 罪    名  妨害自由 （恐嚇危害安全罪） 宣 告 刑  有期徒刑3月 犯罪日期  109年3月15日 偵查機關年度案號  臺灣新竹地方檢察署109年度偵字第3672號 最後事實審 法院 臺灣新竹地方法院  案號 109年度竹簡字第572號  判決日期 110年1月29日 確定判決 法院 臺灣新竹地方法院  案號 109年度竹簡字第572號  確定日期 110年3月10日 是否為得易科罰金之案件  是 是否為得易服社會勞動之案件  是 備    註  臺灣新竹地方檢察署110年度執字第1354號